【裁判字號】    89,易,1146
【裁判日期】    891229
【裁判案由】    家庭暴力罪之傷害等
【裁判全文】
臺灣士林地方法院刑事判決                        八十九年度易字第一一四六號
    公  訴  人  臺灣士林地方法院檢察署檢察官
    被      告  丙○○
                甲○○○
                己○○
                庚○○
                丁○○
                戊○○○
右列被告等因家庭暴力罪之傷害等案件，經檢察官聲請簡易判決處刑（八十九年度偵
字第六五九八、八三六四號），本院認不宜以簡易判決處刑，改依通常程序審理，判
決如左：
    主  文
丙○○以加害生命之事恐嚇他人，致生危害於安全，處拘役貳拾日，如易科罰金以
佰元折算壹日，緩刑貳年。其餘被訴傷害部分無罪。
甲○○○傷害人之身體，處拘役拾日，如易科罰金以佰元折算壹日，緩刑貳年。
丁○○、庚○○共同傷害人之身體，各處拘役拾日，如易科罰金，均以參佰元折算
壹日，均緩刑貳年。
戊○○○、己○○均無罪。
    事  實
一、丙○○與甲○○○係夫妻，唯感情素不和睦，時有爭吵，丙○○於民國（以下同
    ）八十九年七月初某日，在台北縣八里鄉渡船頭廿四之十一號住處前，因不滿甲○○○屢次索討生活費，竟基於恐嚇犯意，以「妳假笑，要讓全家死（閩南語）
    」一語，恫嚇甲○○○，致生危害於甲○○○。
二、甲○○○於八十九年七月十六日在台北縣八里鄉渡船頭二十四之十三號丁○○經
    營之「ＤＩＹ碳烤餐廳」，因其夫丙○○在該餐廳吃麵，與其子乙○○發生口角
    ，經其子乙○○返家告以上情，甲○○○乃偕乙○○返回上址與丙○○理論，並
    發生爭執，進而拿起椅子丟擲過去，恰巧砸到老闆娘戊○○○之左手，致戊○○○左手挫傷瘀青，因而引起丁○○、戊○○○、己○○等人之不滿，乃趨前徒手
    毆打甲○○○（此部分未經起訴），其子乙○○見狀前去護衛母親甲○○○，丁○○、庚○○二人，竟基於共同傷害之犯意連絡，輪流抓住乙○○衣服聯手予以
    毆打，致乙○○受有胸部三處紅腫、右前臂擦傷、背部紅腫等傷害。
三、案經乙○○、戊○○○等訴由台北縣警察局蘆洲分局移送臺灣士林地方法院檢察
    署檢察官聲請簡易判決處刑。
    理  由
一、有罪部分：
  (一)被告丙○○恐嚇部分：訊據被告丙○○否認有恐嚇其妻甲○○○情事，惟右開恐
    嚇事實，已據其妻即被害人甲○○○從偵查迄審判中，一再指述不移，並經其子
    女乙○○、杜盈箴在偵查中證述在卷，查被害人甲○○○與證人乙○○均為被告
    之至親，應無誣陷之可能，且被害人甲○○○於檢察官偵查中就被告丙○○傷害
    部分已經原諒且對之撤回告訴在案，而就恐嚇部分猶指述不移，益見被告確有恐
    嚇其妻無疑，此部分事證明確，被告犯行堪以認定。
  (二)被告甲○○○傷害部分：訊據被告甲○○○，矢口否認有上開傷害情事，並稱：
    我只是與我先生相罵而已置辯。惟右開事實，已經被害人戊○○○指述綦詳，核
    與在場之丁○○、戊○○○、己○○、庚○○指陳之情節相等，而被告之夫丙○○於警訊時亦供稱：「當時我從三芝鄉擺夜市返家肚子餓，於是在ＤＩＹ碳烤店
    叫了一碗麵吃，吃了一半時，我兒子乙○○向我要錢，因我身上沒錢，於是我兒
    子乙○○便返家叫甲○○○與我女兒杜盈箴共三人前來找我，我妻子見我在吃麵
    ，於是便以身體衝撞我，致我人倒在地上，連麵及桌子都翻倒在地上，：：：之
    後我太太甲○○○與兒子乙○○女兒杜盈箴便與對方丁○○及不知名男子（按即
    庚○○）和戊○○○及大女兒起爭吵，進而打架起來，我見狀便氣的欲駕貨車離
    去，丁○○見狀便將我鑰匙搶走不讓我離去」（八十九年度偵字第六五九八號卷
    第三０頁反面參照）等語相符，又有丟砸之椅子照片、及戊○○○提出馬偕紀念
    醫院診斷證明書一紙在卷可證，此部分被告事證明確，犯行堪以認定。
  (三)被告丁○○、庚○○傷害之部分：訊據被告丁○○、庚○○亦均矢口否認有右開
    傷害乙○○情事，丁○○辯稱：其為甲○○○拉扯住；庚○○辯稱：其只是在旁
    觀看云云。惟被告等如何毆打乙○○，已經被害人乙○○到庭指述綦詳，諸如：
    「之前因為我母親被戊○○○及他女兒、丁○○、庚○○打，我就靠過去當擋箭
    牌，我就被打，被他二人抓出去」；「她們四人打我母親時，我過去，丁○○、
    庚○○衝過來二人抓我胸部衣服，庚○○抓我時丁○○打我，後被拉到一邊去丁○○抓我時庚○○打我，他們打我胸部、及背部、手部」等語。核與在場之丙○○、甲○○○、杜盈箴供述的情節相符，並有馬偕紀念醫院診斷證明書一紙附卷
    可稽，被告等此部分之事證亦已明確，犯行亦堪認定。
二、查被告丙○○以加害生命之事，恐嚇其妻致生危害於安全，核其所為係犯刑法第
    三百零五條恐嚇危害安全罪；被告甲○○○、丁○○、庚○○等所為，均犯刑法
    第二百七十七條第一項之傷害罪，而被告丁○○、庚○○二人間，互有犯意聯絡
    及行為分擔，均為共同正犯。查本件被告等均為鄰居，因丙○○一家不和而引起
    本件犯行，並審酌被告等之品行、犯罪動機、目的、手段、犯罪時所受之刺激、
    被害人之被害程度及被告犯罪後之態度等一切情狀，分別量處如主文所示之刑，
    並均諭知易科罰金之折算標準。又查被告庚○○曾犯妨害兵役罪，經判處拘役三
    十日，於八十七年二月九日已執行完畢，而被告丙○○、甲○○○、丁○○等均
    無犯罪前科，有台灣高等法院被告全國前案紀錄表可稽，經此次偵查、審判程序
    後，應知所警惕而無再犯之虞，本院認為渠等所受宣告之刑，以暫不執行為適當
    ，爰均併予宣告緩刑二年，以啟自新。
三、無罪部分：公訴意旨又以被告丙○○、己○○、戊○○○亦於上開時、地，在丙○○授意下，由己○○、戊○○○與上開有罪判決之被告丁○○、庚○○共同毆
    打乙○○，認被告等亦共同涉有傷害罪嫌云云。惟訊據被告等矢口否認有右開犯
    罪情事，丙○○稱：我沒有喊打；戊○○○稱：我那時在接電話沒有打乙○○；
    己○○稱：我在廚房內未出去等語置辯。查
  (一)犯罪事實應依證據認定之，無證據不得推定其犯罪事實。又不能證明被告犯罪者
    ，應諭知無罪之判決，刑事訴訟法第一百五十四條、第三百零一條第一項分別定
    有明文。又被告否認犯罪事實所持之辯解，縱屬不能成立，仍非有積極證據足以
    證明其犯罪行為，不能遽為有罪之認定；且刑事訴訟法上所謂認定犯罪事實之證
    據，係指足以認定被告確有犯罪行為之積極證據而言，該項證據自須適合於被告
    犯罪事實之認定，始得採為斷罪資料；再認定不利於被告之事實，須依積極證據
    ，苟積極證據不足為不利於被告事實之認定時，即應為有利於被告之認定，更不
    必有何有利之證據；事實之認定，應憑證據，如未能發現相當證據，或證據不足
    以證明，自不能以推測或擬制之方法，為裁判基礎；而告訴人之告訴，係以使被
    告受刑事訴追為目的，是其陳述是否與事實相符，仍應調查其他證據以資審認；
    必被害人所述被害情形，無瑕疵可指，且就其他方面調查，又與事實相符，始足
    據為有罪判決之基礎；最高法院三十年上字第一八三一號、二十九年上字第三一
    ０五號、三十年上字第八一六號、四十年臺上字第八六號、五十二年台上字第一
    三００號、三十二年上字第六五七號判例，分別可資參酌。
  (二)本件起訴書謂被告丙○○授意其他被告毆打乙○○，無非以證據並所犯法條欄（
一）(2)記載：「告訴人乙○○陳述，被害人甲○○○、杜盈箴所述」為論據，惟
    遍查全卷，除告訴人乙○○稱：他（指老闆）並踢我媽媽肚子，我爸爸在旁看，
    我要去救媽媽就被我爸爸抓住被老闆家人打」；甲○○○稱：「我當時摔倒，乙○○要來保護我，丙○○即抓住他讓老闆娘及家人打」；杜盈箴稱：「我哥哥被
    爸爸抓住後讓另二人打，老闆打媽媽之前有聽到爸爸喊打」（八十九年七月廿八
    日筆錄參照，該次被告丙○○未在場），除外並無丙○○授意其餘被告毆打乙○○之事證，而乙○○嗣在偵查中改稱：「丁○○及庚○○要打我時，我父親一直
    靠近我，我要保護媽媽時父親即抓住我」（八十九年九月六日訊問筆錄參照）。
    其後在本院審判中雙方到庭時，經檢察官詰問乙○○稱：「丁○○：：：打我，
    我父親在旁準備抓我，其他人打我，丁○○及庚○○抓住我時，我父親的動作很
    明顯，他一直接近我，準備要抓我，所以我認為他要抓我，他雙手有準備抓人的
    動作」，本院問：「你說你父親在旁如何要抓你」？答：「他一直靠過來，本來
    他是雙手叉在一起，他們（指丁○○、庚○○）二人抓我打我時，他（指父親）
    一直靠過來雙手打開」，問：「你如何知道父親是要抓你給他們打，對你不利」
    ？答：「因為之前他常打我，也常常恐嚇我，要我死，他一直靠過來，現場是沒
    有打到，他的行動是這樣」（八十九年十二月十五日審判筆錄參照）等語。由此
    可見當場被告丙○○並無參與打架之事，更無何等授意他人毆打其子乙○○之積
    極證據（杜盈箴雖稱有聽到爸爸喊打，是在老闆打媽媽之前云云，亦非喊打乙○○）。按被告丙○○為告訴人乙○○父親，如要教訓或毆打兒子，何須假借他人
    之手，此等「授意」之論斷有違經驗法則，又無證據；至告訴人在被老闆等二人
    抓住毆打之際，被告縱有一直靠近告訴人做雙手打開之動作，推其原因非只一端
    ，不一定就對告訴人不利，不能因而推定或臆測被告係在授意其他共犯或共同傷
    害乙○○。
  (三)再查告訴人乙○○於偵查中稱：「我要去救媽媽就被我爸爸抓住被老闆家人打」
    （八十九年七月廿八日筆錄參照）；「有（問是否看過庭上庚○○），他拉住我
    給高夫妻打」；「是當天被海產店的人打的（問你的傷如何造成）」（同年八月
    廿四日筆錄參照）；「戊○○○及其女兒衝出來打我媽媽，而丁○○及庚○○打
    我」（同年九月六日筆錄參照）；起訴後在本院審理時稱：有五人打我，戊○○○、丁○○、庚○○、己○○打我：：：之前因為我母親被戊○○○及他女兒、
    丁○○、庚○○打，我就靠過去當擋箭牌，我就被打，被他二人抓出去，並把我
    抓到旁邊去」；「丁○○、庚○○衝過來二人抓我胸部衣服，庚○○抓我時丁○○打我，後拉到一邊去丁○○抓我時庚○○打我，他打我胸部及背部、手部」；
    問：「打你背部，你如何知道背部何人打」？答：「因為當時四人都是打我母親
    ，我背部被打，所以我認為是被四人打，因為背部有好幾個拳頭打我」等語（八
    十九年十二月十五日審判筆錄參照）。凡此前後陳述不一，顯有矛盾，且因背部
    被好幾個拳頭打而認為是被四人打，亦屬推測，故除其明確敘述丁○○、庚○○
    有輪流抓其衣服聯手打傷一節外，不能因其臆測而認定被告戊○○○、己○○亦
    有在背後毆打傷害之舉。
  (四)此外又無其他積極證據足以證明被告丙○○、戊○○○、己○○有何傷害乙○○
    情事，依前開說明此部分不能證明被告等犯罪，均應為無罪之諭知。
據上論斷，應依刑事訴訟法第二百九十九條第一項前段，第三百零一條第一項，刑法
第三百零五條、第二十八條、第二百七十七條第一項、第四十一條、第七十四條第一
款、罰金罰鍰提高標準條例第一條前段、第二條，判決如主文。
本案經檢察官何明楨到庭執行職務。
中      華      民      國      八十九    年    十二    月    二十九    日
                                      臺灣士林地方法院刑事第一庭
                                          法  官  林  清  吉
右正本證明與原本無異
如不服本判決應於送達後十日內向本院提出上訴狀
                                          書記官  陳  美  月
中      華      民      國      八十九    年    十二    月    二十九    日
附錄本案論罪科刑法條全文
刑法第二百七十七條第一項：傷害人之身體或健康者，處三年以下有期徒刑、拘役或
                          一仟元以下罰金。
刑法第三百零五條
以加害生命、身體、自由、名譽、財產之事，恐嚇他人致生危害於安全者
，處二年以下有期徒刑、拘役或三百元以下罰金。


司法院資訊處製作；財團法人民間司法改革基金會備份。
